臺灣橋頭地方法院民事裁定
110年度消債清字第113號
聲　請　人　
即債務人　　曾金富　000000000000000000000000000000000000
00000000000000000000000000000000000000000000000000
代  理  人　陳建宏  法扶律師
上列當事人因消費者債務清理事件聲請清算，本院裁定如下：
    主  文
聲請人曾金富自民國一百一十一年四月二十二日下午四時起開始
清算程序。
命司法事務官進行本件清算程序。
    理  由
一、聲請意旨略以：聲請人即債務人曾金富前向金融機構辦理消
    費借貸、房屋貸款、信用卡契約等，致積欠無擔保債務計新
    臺幣（下同）2,323,478元，因無法清償債務，乃於民國110
    年5月間向本院聲請前置調解，因最大債權金融機構評估聲
    請人無法負擔任何還款方案而調解不成立，聲請人有不能清
    償債務或有不能清償之虞，復未經法院裁定開始更生程序或
    宣告破產，爰依法聲請准予裁定清算等語。
二、按「債務人不能清償債務或有不能清償之虞者，得依本條例
    所定更生或清算程序，清理其債務。」消費者債務清理條例
    （下稱消債條例）第3條定有明文。衡以消費者與金融機構
    間債之關係之發生，係依契約自由原則及相互間之信賴為基
    礎，此為社會經濟活動得以維繫及發展之重要支柱，債務人
    經濟窘迫，固不應任其自生自滅，債權人一方之利益，仍不
    能因之摒棄不顧。是債務人於協商程序中，自應本於個人實
    際財產及收支狀況，依最大誠信原則，商討解決方案。如終
    究不能成立協商，於聲請更生或清算時，法院審酌上開條文
    所謂「不能清償或有不能清償之虞」，自宜綜衡債務人全部
    收支、信用及財產狀況，評估是否因負擔債務，而不能維持
    最基本之生活條件；所陳報之各項花費，是否確屬必要性之
    支出；如曾有協商方案，其條件是否已無法兼顧個人生活之
    基本需求等情，為其判斷之準據。
三、經查：
  ㈠聲請人前向各金融機構辦理消費借貸、信用卡契約等，致現
    積欠無擔保債務至少2,323,478元，前即因無法清償債務，
    而於110年5月間向本院聲請前置調解，因最大債權金融機構
    評估聲請人無法負擔任何還款方案而調解不成立等情，有11
    0年5月18日前置調聲請狀所附債權人清冊、財團法人金融聯
    合徵信中心前置協商專用債權人清冊、信用報告、各債權人
    債權陳報狀等件在卷可稽，堪信為真實。
  ㈡聲請人雖任職於嘉里大榮物流股份有限公司（下稱嘉里大榮
    公司），惟於109年3月13日發生職業傷害，因長久從事駕駛
    及搬運工作，致產生傷害，無法久坐或久站超過10分鐘，故
    109年3月14日起申請公傷假，110年12月起為無薪病假，此
    期間未有薪資收入，僅由親友每月予6,000元，另於109年3
    月17日起至110年11月30日止領取職業傷害傷病給付494,550
    元，惟自110年11月30日後已無法領取，而其名下僅2筆93年
    、82年出廠之無殘值車輛，另有三商美邦人壽保險解約金4,
    651元、宏泰人壽保險解約金3,985元，109年度申報所得僅2
    20,937元，核每月平均所得僅餘18,411元，現勞工保險投保
    尚投保於嘉里大榮公司等情，有財產及收入狀況說明書、勞
    工保險被保險人投保資料表、綜合所得稅各類所得資料清單
    暨國稅局財產歸屬資料清單、診斷證明書、三商美邦人壽保
    險股份有限公司110年9月27日三法字第1365號函、宏泰人壽
    保險股份有限公司110年12月15日宏壽字第1100002960號函
    、勞動部勞工保險局111年1月17日保職傷字第11113000860
    號函、嘉里大榮公司111年2月23日嘉大司人字第1110026號
    函暨所附請假紀錄資料、薪資明細表附卷可稽。則查無聲請
    人有其他收入來源，佐以嘉里大榮公司提出聲請人請假紀錄
    資料，亦有上開勞動部勞工保險局函為證，則以聲請人主張
    之收入來源，應全非虛罔，是聲請人因職業傷害致現未能工
    作領取收入，現僅有親友每月給予之6,000元作為核算其現
    在償債能力之基礎，應能反映真實收入狀況。
  ㈢支出部分，聲請人主張原需須養母親並支出扶養費，惟於職
    業傷害後，無法繼續給付。至聲請人個人日常生活必要費用
    部分，審酌聲請人負債之現況，基於社會經濟活動之互賴及
    誠信，該日常生活所需費用，自應節制開支，不得有超越一
    般人最低生活標準之享受，否則反失衡平，本院依消債條例
    第64條之2第1項，參酌衛福部社會司所公告歷年最低生活費
    標準，111年度高雄市最低生活費標準14,419元之1.2倍為17
    ,303元，則聲請人每月最低生活費除有特殊情形並有證據證
    明者外，自宜以此為度，始得認係必要支出。然聲請人主張
    每月個人必要生活費為23,000元，其中每月尚列有醫療費高
    達3,000元，惟聲請人所受傷害既屬職業傷害，依勞動基準
    法等相關規定，雇主應補償其必需之醫療費用，且職災勞工
    亦可免繳交健保規定應部分負擔醫療費用，勞動部勞工保險
    局亦以111年1月17日保職傷字第11113000860號函覆本院，
    聲請人曾領取醫療給付及可核退住院自墊醫療費用，則醫療
    費用並非聲請人之必要支出，本院認應以上開標準17,303元
    列計為聲請人全部必要生活費，較為可採。
  ㈣綜上所述，以聲請人現每月之收入6,000元為其償債能力基準
    ，扣除其每月個人必要生活費17,303元後已無所餘，顯無法
    清償聲請人目前扣除保險解約金8,636元後之負債總額2,314
    ,842元，堪認聲請人確有不能清償債務或有不能清償之虞之
    情事。從而，聲請人主張已不能清償債務，聲請本院准予清
    算，依所舉事證及本院調查結果，即無不合。
四、末按「法院開始清算程序之裁定，應載明其年、月、日、時
    ，並即時發生效力。」、「法院裁定開始更生或清算程序後
    ，得命司法事務官進行更生或清算程序，必要時得選任律師
    、會計師或其他適當之自然人或法人一人為監督人或管理人
    。」消費者債務清理條例第83條第1項、第16條第1項分別定
    有明文。本件聲請人其目前收入及財產狀況，不能履行債務
    ，未償之債務亦屬不能清償，有如上述。從而，聲請人聲請
    清算，洵屬有據，應予准許，爰命司法事務官進行本件清算
    程序。
五、依消費者債務清理條例第11條第1項、第83條第1項、第16條
    第1項，裁定如主文。
中　　華　　民　　國　　111 　年　　4 　　月　　22　　日
              　　        民事庭　法　官　薛博仁
以上正本係照原本作成。
本裁定已於111年4月22日下午4時公告。
本裁定不得抗告。
中　　華　　民　　國　　111 　年　　4 　　月　　22　　日
  　                              書記官　郭南宏